【裁判字號】    96,國貿,1
【裁判日期】    970311
【裁判案由】    損害賠償
【裁判全文】
台灣台北地方法院民事判決               96年度國貿字第1號
原      告  Wunder Gm.
法定代理人  甲○○○○○○ ○.
訴訟代理人  鄭懷君律師
            葉玟妤律師
            余泰鑫律師
複  代理人  蕭博仁律師
被      告  宇環實業有限公司(Uniword Components Industry
             Co., Ltd.)
法定代理人  乙○○
訴訟代理人  丙○○
            徐婉蘭律師
上列當事人間請求損害賠償事件，本院於中華民國97年2 月14日
言詞辯論終結，判決如下：
    主  文
原告之訴及假執行之聲請均駁回。
訴訟費用由原告負擔。
    事實及理由
甲、程序方面：
    按未經認許成立之外國法人，雖不能認其為法人，然仍不失
    為非法人之團體，茍該非法人之團體設有代表人或管理人者
    ，依民事訴訟法第40條第3 項規定，自有當事人能力。至其
    在台灣是否設有事務所或營業所則非所問（最高法院50年台
    上字第1898號判例意旨參照）。本件原告主張其為依德國法
    律成立之公司法人，設有代表人並有獨立之財產等情，業據
    其提出駐德國台北代表處漢堡辦事處認證之相關公司登記證
    明文件影本1 份為證（見本院卷第108 頁至第119 頁之原告
    96年5 月30日陳報狀及該書狀之附件資料），依上開說明，
    原告即有當事人能力提起本件訴訟。被告雖抗辯原告並非我
    國實體法上之權利主體而無權利能力，在我國即不能享有權
    利、負擔義務，亦不具有受領給付之能力等語。惟原告具當
    事人能力而得提起件訴訟已如前述，且原告雖係未經認許之
    外國公司，然係依德國法律組織登記成立之法人，僅未取得
    我國之認許而已，此與非法人團體從未依任何法律取得法人
    人格，未可一概而論。復依民法總則施行法第15條規定：「
    未經認許其成立之外國法人，以其名義與他人為法律行為者
    ，其行為人就該法律行為應與該外國法人負連帶責任。」等
    語，即可得知未經認許之外國公司所為之法律行為仍為有效
    。故原告依民法總則施行法第12條規定之反面解釋，雖不能
    認與同種類之我國法人有同一之權利能力，仍不失為類似有
    權利能力之合夥團體，以保護交易安全（參最高法院58年第
    1 次民、刑庭總會決議(三)）。
乙、實體方面：
一、原告主張：
(一)原告於民國94年至95年間，陸續向被告購買如附表所示訂單
    之相關電子零件產品，兩造間成立有數個獨立之買賣契約。
    兩造間交易模式為原告與被告簽約後，由原告將所需電子零
    件之特性，規格及製造生產計劃交付被告，被告則負責完成
    鑄模，並依既定計劃生產該電子產品，於約定之期限內交付
    原告，而原告受領無訛後，再給付貨款與被告。
(二)惟被告於完製模具等先前作業程序，並向原告請領模具費用
    後，即設詞拒絕交付原約定數量之電子零件產品。原告迫不
    得已，只得支出高額費用，緊急找其他供應廠商供貨，因此
    受有鉅額價差及重覆支付鑄模費用損害。原告爰依民法第
    227 條、第231 條第1 項等規定及民事訴訟法第244 條第4
    項前段規定意旨，先向被告求償如聲明所示損害。
(三)原告之聲明：
  1.被告應給付原告32,560.55 歐元及自起訴狀繕本送達之翌日
    起至清償日止，按年息5％計算之利息。
  2.原告願供擔保，請准宣告假執行。
二、被告之抗辯及聲明如下：
(一)就原告本件起訴所主張之訂單，被告自始至終均否認兩造間
    有成立買賣契約。且原告自起訴至今，僅有提出其單方面之
    「訂單」（被告亦否認該等訂單之真正），從未提出任何可
    證明被告曾承諾之證據。退步而言，即便認原告曾有「訂單
    」給被告，然該「訂單」僅是原告單方面之要約，被告自有
    承諾與否之選擇自由。被告就原告在本件起訴所主張之「訂
    單」，既不曾為承諾出貨之意思表示，且被告至今並未出貨
    給原告乃原告所自認之事實（無意思實現），故兩造間就如
    附表所示之訂單自不曾成立買賣契約。
(二)再者，原告起訴狀所附之全部證物均屬私文書，且係影本，
    且其所列品名、數量、單價等互有矛盾，甚至單價差別竟高
    達10倍之多，而其中有諸多原告宣稱下給被告之「訂單」，
    被告從不曾收到，故被告均否認其真正。至於原告主張之損
    害金額，被告亦爭執其非真正。
(三)退一步而言，縱認原告對被告有損害賠償請求權，因原告積
    欠被告高達美金84,129元以上之貨款，且均已逾「貨到後60
    日付款」之期限，故被告亦主張行使民法第334 條之抵銷權
    。因原告積欠被告之貨款遠高原告本案起訴請求之金額，故
    被告行使抵銷權後，亦無應再給付原告之金額。
(四)被告之聲明：
  1.原告之訴及假執行之聲請均駁回。
  2.如受不利判決，請准以現金或等值之有價證券供擔保免為假
    執行。
三、本院得心證之理由：
(一)按當事人主張有利於己之事實者，就其事實有舉證之責任，
    民事訴訟法第277 條定有明文；又民事訴訟如係由原告主張
    權利者，應先由原告負舉證之責，若原告先不能舉證，以證
    實自己主張之事實為真實，則被告就其抗辯事實即令不能舉
    證，或其所舉證據尚有疵累，亦應駁回原告之請求（最高法
    院17年上字第917 號判例參照）。本件原告於本院審理時陳
    稱其於94年至95年間陸續向被告購買相關電子零件產品，兩
    造間成立數個獨立之買賣契約等語（見本院卷第223 頁背面
    之96年10月17日原告民事言詞辯論意旨狀），並提出如附表
    所示標的之訂單影本10份為證（見本院卷第6 頁至第36頁、
    第68頁至第102 頁），惟被告否認兩造間業已成立如附表所
    示訂單之10筆買賣契約，並以前揭情詞置辯。則參之上開說
    明，原告即應就兩造間確已成立如附表所示訂單之買賣契約
    之事實負舉證之責。
(二)經查：
  1.本件原告所提出如附表所示之10筆訂單影本（見本院卷第6
    頁至第36頁、第68頁至第102 頁），其內均載明「Please
    let us have soonest your order confirmation （請儘速
    就訂單確認）」等語，足認上開原告所提出之訂單均僅係一
    要約，尚待被告之承諾，始能成立買賣契約。
  2.原告雖主張依被告於96年6 月25日庭呈之附件三電子郵件內
    容可證明被告業已承諾如附表所示之訂單等語。惟按要約經
    拒絕者，失其拘束力；非對話為要約者，依通常情形可期待
    承諾之達到時期內，相對人不為承諾時，其要約失其拘束力
    ；將要約擴張、限制或為其他變更而承諾者，視為拒絕原要
    約而為新要約；民法第155 條、第157 條、第160 條第2 項
    分別已有明文。而依前揭所指被告於96年6 月25日庭呈之附
    件三電子郵件內容（見本院卷第130 頁）所載：「…你所提
    到的4 個訂單是可以於10天內出貨的，但前提是你的客戶必
    須同意以下5 個條件：1.完全支付5 、6 、7 月份之貨款…
    4.除你所提到的4 個訂單外，其餘已或將完成訂單之貨品，
    客戶亦須完全接受並支付貨款…以上5 項缺一不可，若你客
    戶同意，則我將列出明細及金額…」等語，足見被告已將原
    告之要約為限制，依上開說明，應視為被告拒絕原告之要約
    而為新要約。
  3.然就被告所為之新要約，原告並無承諾之意願，並因此提起
    本件訴訟（見本院卷第224 頁之96年10月17日原告民事言詞
    辯論意旨狀），且亦於本院審理時自認：「（關於本件主張
    之交易是否已支付對價？）因為我們找別人來做，所以本件
    沒有支付對價給被告。…」等語（見本院卷第220 頁之言司
    辯論筆錄內容），是原告主張兩造就如附表所示之10筆訂單
    業已成立買賣契約等語，即非可採。
(三)承前所述，本件原告既未舉證證明兩造間就如附表所示之10
    筆訂單業已成立買賣契約，是其主張被告應負債務不履行之
    責任，已屬無據。況且，原告所提出關於其所受損害之證明
    文件（見本院卷第240 頁至第259 頁）均係外文製作之私文
    書，惟原告既未提出正本於本院，亦未提出其他證據（例如
    我國駐外代表處之認證證明）以證明上開私文書之真正，自
    難憑採為有利原告之證物依據。從而，本件原告依民法第
    227 條、第231 條第1 項等規定請求被告給付32,560.55 歐
    元及自起訴狀繕本送達之翌日起至清償日止，按年息5 ％計
    算之利息，為無理由。至原告所為假執行之聲請，因前揭訴
    之駁回而失所依附，應併予駁回。
四、本件事證已臻明確，兩造其餘主張陳述及所提之證據，經本
    院斟酌後，認與判決結果不生影響，均毋庸再予論述。至被
    告所為抵銷之抗辯，因原告之請求為無理由如前所述，故被
    告此部分抗辯，亦不再論列，附此敘明。
五、訴訟費用負擔之依據：民事訴訟法第78條。
中    華    民    國    97    年     3    月    11    日
                              民事第二庭法  官    黃蓓蓓
以上正本係照原本作成
如對本判決上訴，須於判決送達後20日內向本院提出上訴狀
中    華    民    國    97    年     3    月    11    日
                                     法院書記官   林蓮女


司法院資訊處製作；財團法人民間司法改革基金會備份。
